【裁判字號】    99,交抗,1103
【裁判日期】    991230
【裁判案由】    聲明異議
【裁判全文】
臺灣高等法院臺中分院刑事裁定        99年度交抗字第1103號
抗  告  人
即受處分人  林健順
上列抗告人因違反道路交通管理處罰條例聲明異議案件，不服臺
灣彰化地方法院中華民國九十九年十一月十九日所為裁定（九十
九年度交聲字第一二○四號）提起抗告，本院裁定如下:
    主  文
抗告駁回。
    理  由
一、本件原裁定法院駁回抗告人即受處分人林健順（以下簡稱為
    抗告人）之聲明異議，其理由經本院審核，認無不當，應予
    維持，並引為附件。
二、本件抗告人雖以：經伊向交通部詢問結果，依據交通部之覆
    文解釋，有關道路交通安全規則第九十九條之一但書所規定
    之「但另設有標誌、標線或特別管制者，應依其指示行駛」
    之規定，是指需特別另外加設「禁行５５０ｃｃ以上大型重
    型機器腳踏車」之標誌、標線或號誌之情形而言，否則，「
    除國道高速公路外，各級道路主管機關所管轄道路如未設置
    相關禁止５５０ｃｃ以上之大型重型機器腳踏車專用之標誌
    時，５５０ｃｃ以上之大型重型機器腳踏車之可行駛路權，
    係應均比照自小客車」，而本件伊被指為違規地點之高鐵烏
    日站二樓接送區，並未設有任何禁行大型重型機車之標誌、
    標線或號誌，伊應無被舉發之交通違規等情詞，提起抗告，
    指摘原裁定法院駁回其異議不當。第查：
（一）本件抗告人所提出之交通部九十九年十一月二十五日交路
      字第○九九○○五九一一六號函，於說明三部分，已經就
      「中華民國大型重型機車車友協會」之所函詢之「．．．
      前開但書規定所稱之標誌、標線或號誌，是否為道路交通
      標誌標線號誌設置規則第七十三條禁止５５０ｃｃ以上之
      大型重型機器腳踏車進入，第七十四條禁止５５０ｃｃ以
      上之大型重型機器腳踏車左轉等標誌」乙事，函覆：「經
      查適用５５０ｃｃ以上之大型重型機器腳踏車行使路權之
      特別管制標誌，除該規則第七十三條、第七十四條正面表
      列之禁制標誌外，同規則第六十八條、第六十九條另有道
      路專供指定之車輛（如四輪以上汽車、四輪以上汽車及５
      ５０ｃｃ以上之大型重型機器腳踏車、自行車及未滿５５
      ０ｃｃ以上之機器腳踏車、大客車、自行車）通行，不准
      其他車輛及行人進入等之專行標誌」等情甚明。
（二）又「道路專行車輛標誌，用以告示前段道路專供指定之車
      輛通行，不准其他車輛及行人進入。設於該路段起點顯明
      之處」、「道路指定四輪以上汽車專行用【遵２３】」、
      「道路指定四輪以上汽車及汽缸總排氣量五百五十立方公
      分以上之大型重型機器腳踏車專行用【遵２３.１】」，
      此於道路交通標誌標線號誌設置規則第六十八條第一、二
      、三項定有明文。依據上開規定，道路專行車輛標誌倘屬
      「遵２３」（繪有汽車圖樣之藍色標誌）時，即係指定四
      輪以上汽車專行；倘屬「遵２３.１」（繪有汽車及大於
      或等於５５０ｃｃ之機器腳踏車圖樣之藍色標誌）時，即
      係指定四輪以上汽車及大型重型機車專行。在道路專行車
      輛標誌係「遵２３」之情形，顯然有禁止大於或等於５５
      ０ｃｃ之機器腳踏車（二輪）通行。抗告意旨指稱「遵２
      ３」之交通標誌並非「禁行５５０ｃｃ以上大型重型機器
      腳踏車」  之標誌乙情，此部分法律見解，核與其所提出
      之上開交通部函復內容與及路交通標誌標線號誌設置規則
      之上開規定均有不合，為本院所不採取。再依卷附之現場
      照片所示，在高鐵臺中站二樓臨停區入口處（１、建國北
      路入口及２、站區一路入口）均明顯設有「遵２３」標誌
      ，下並有「小型車專用」字樣，其意即在指定四輪以上汽
      車通行，其他車輛及行人均不得進入，是上開入口並未准
      許大型重型機車行駛，至為明確。
（三）再者，抗告人所援引之烏日鄉公所九十九年九月二十日烏
      鄉工字第○九九○○一八○三九號函，係就該公所轄管之
      路段所設置之「禁行機車」標誌，是否可認有禁行大型重
      型機車乙情，為函覆。上開覆函內容，經核並非函覆設有
      「遵２３」標誌之道路，有准許大型重型機車專行。退步
      言之，縱認前開烏日鄉公所函覆內容，亦認「遵２３」標
      誌大型重型機車亦可專行云云，此部分見解既與道路交通
      安全規則第九十條、第九十九條之一及道路交通標誌標線
      號誌設置規則第六十八條之規定有違，亦不足以拘束法院
      。此情亦經原裁定論述甚明。
（四）綜上理由，應認本件抗告人之抗告並無理由，應予駁回。
三、據上論斷，應依道路交通案件處理辦法第二十五條、第二十
    六條，刑事訴訟法第四百十二條，裁定如主文。
中    華    民    國    99    年    12    月    30    日
            刑事第三庭   審判長法  官   王  增  瑜
                               法  官   曾  佩  琦
                               法  官   廖  柏  基
以上正本證明與原本無異。
不得再抗告。
                               書記官   曾  煜  智
中    華    民    國    99    年    12    月    30    日

司法院資訊處製作；財團法人民間司法改革基金會備份。
